臺灣彰化地方法院民事裁定
110年度訴字第931號
原      告  黃阿允  
訴訟代理人  盧江陽律師
上列原告與被告王文盟、王有儀與李秉宏間請求確認通行權事件
，本院裁定如下：
    主  文
原告應於收受本裁定之日起7日內，陳報如理由三所列事項。
    理  由
一、按以一訴主張數項標的者，其價額合併計算之。但所主張之
    數項標的互相競合或應為選擇者，其訴訟標的價額，應依其
    中價額最高者定之，民事訴訟法第77條之2第1項定有明文。
    次按鄰地通行權之行使，在土地所有人方面，為其所有權之
    擴張，在鄰地所有人方面，其所有權則因而受限制，參照民
    事訴訟法第77條之5規定之法意，鄰地通行權訴訟標的之價
    額，如主張通行權之人為原告，應以其土地因通行鄰地所增
    價額為準（最高法院78年台抗字第355號裁定要旨參照）。
    又按民法第786條第1項之土地所有人管線安設權，與第787
    條第1項之土地所有人通行權，其要件並不相同（最高法院1
    03年度台上字第93號判決要旨參照），土地所有人為利用土
    地，有設置電線、水管、瓦斯管或其他管線必要，民法第78
    6條乃設有管線安設權之相鄰關係規定，允許在一定條件下
    得使用鄰地所有人之土地，以全其利用，俾充分發揮土地之
    經濟效用，性質上屬於財產權訴訟；而管線安設權之行使，
    在土地所有人方面，為其所有權之擴張，在鄰地所有人方面
    ，其所有權則因而受限制，是因管線安設權涉訟，如主張管
    線安設權之人為原告，其訴訟標的價額應以其利用土地設置
    管線通行鄰地所增之價值為準。故袋地通行權部分與管線安
    設權部分，乃不同訴訟標的，其價額應合併計算（臺灣高等
    法院暨所屬法院108年法律座談會民事類提案第13號審查意
    見與研討結果要旨參照）。
二、查本件原告訴請確認其所有彰化縣○○鄉○○段000○000地號土
    地(下稱461、462地號土地)，就被告王文盟、李秉宏、王有
    儀所共有同段460地號土地、被告王文盟與王有儀共有同段3
    52地號土地(與460地號土地合稱被告土地)有通行權存在，
    被告並應容忍原告於通行範圍之被告土地鋪設柏油汲水泥路
    面，及設置電線、水管、瓦斯管或其他管線，其訴訟標的之
    價額自應以461、462地號土地因通行被告土地所增加之價額
    ，及在被告土地設置管線等所增加之價額為準，二者價額應
    合併計算。原告雖自行核算訴訟標的價額為新臺幣（下同）
    1,033,515元，並據以繳納裁判費；但其計算方式係以被通
    行之被告土地之公告現值為基礎，已與前揭應以「461、462
    地號土地增加之價額」標準未符，且未併計管線安設權部分
    所增加之價額，於法不合。
三、故原告應檢附具體證據釋明其所有461、462地號土地，因通
    行被告土地所增加之價額為何？因在被告土地安設管線所增
    加之價額為何？或聲請本院囑託不動產估價師為簡易鑑定（
    原告可陳報適當之估價師人選）。如不願送鑑定或逾期未陳
    報，本院將依情形按訴訟標的價額不能核定處理。
四、爰裁定如主文。
中　　華　　民　　國　　111 　年　　1 　　月　　11　　日
                  民事第一庭    法　官  徐沛然
以上正本係照原本作成。
本件不得抗告。
中　　華　　民　　國　　111 　年　　1 　　月　  12 　日
                                書記官  蔡明株